臺灣高雄地方法院民事判決　　　　　　　　96年度親字第76號
原　　　告　甲○○
被　　　告　乙○○
上當事人間確認親子關係存在事件，本院於民國96年7 月25日言
詞辯論終結，判決如下：
    主  文
確認原告與被告間之母女親子關係存在。
訴訟費用由被告負擔。
    事實及理由
一、本件原告起訴主張：緣原告於30多年前即民國64年10月12日
    生下1 女即被告，因原告為未婚生子，被告之生父又未出面
    認領，為顧及原告之顏面，原告之母黃日秀恩遂請原告之兄
    嫂即黃隆雄、張瑞竹2 人，向戶政事務所申報被告為該2 人
    之女，並辦妥戶籍登記；現兄嫂為免不實之親子關係影響與
    被告在扶養及繼承上之法律關係，向台北地方法院提起否認
    子女之訴，業經該院判決確認被告非其2 人之婚生女確定在
    案，而被告從小即與原告同住，被告現雖於台南地區上班，
    放假仍會回家與原告同住，惟在原告尚未依法確認其與被告
    間母女親子關係，致令原告與被告間親子關係在法律上地位
    陷於不安，實有損於原告能否受被告扶養或被告將來繼承原
    告財產等之法律關係，原告自得依法提起確認之訴，以維兩
    造法律上利益。為此，爰聲明請求確認原告甲○○與被告乙
    ○○間母女親子關係存在等語（見本院卷第3 、27頁）。
二、被告則到庭陳述：原告所述屬實，且願負擔訴訟費用等語，
    並聲明：同意原告之請求（見本院卷第27頁）。
三、按確認法律關係之訴，非原告有即受確認而決之法律上利益
    者，不得提起之；確認證書真偽或為法律關係基礙事實存否
    之訴，亦同。前項確認法律關係基礎事實之存否之訴，以原
    告不能提起他訴訟者為限，新修正民事訴訟法第247 條第1
    、2 項定有明文。查實務上對於親子間之身分關係能否據以
    提起確認之訴，頗有爭議，並為保持身份關係之安定性而多
    採保留之態度，然現今社會醫學科技發達，父母子女之血緣
    關係，均可經由醫學科技之鑑定，確定其親子血緣關係，而
    民事訴訟法第247 條於修正時，已擴大其適用之範圍，即法
    律關係基礎事實存否亦得提起確認之訴。則就現今醫學科技
    足以鑑定親子間之血緣關係、身分關係確定之重要性及上開
    民事訴訟法第247 條擴大確認之訴適用範圍之立法意旨以觀
    ，應有准許確認親子關係存否之訴之必要，以解決任何不明
    之親子關係，除杜爭執外，亦可維持家庭間之信賴與和諧，
    合先敘明。
四、經查：
  (一)本件原告提起確認與被告母女親子關係存在之訴，因被告之
    戶籍謄本現記載為父母均不詳，此有原告所提出之戶籍謄本
    1 份在卷可稽（見本院卷第13頁），堪認被告私法上與原告
    母女親子關係於戶政登記上已處與實情不符之境，衡諸戶政
    之登記為親子關係重要之公示方法，此一情況已足影響原告
    能否受被告扶養或被告將來繼承原告財產等之法律關係甚明
    ，而在血緣、身分關係之存否乃親子關係之重要基礎事實之
    情形下，堪認兩造均有即受確認判決之利益，是原告提起本
    件訴訟，自屬合法。
  (二)原告主張被告原登記為原告之兄嫂即黃龍雄、黃張瑞竹夫婦
    2 人之女，嗣黃龍雄夫婦主張係因原告未婚生下被告，經原
    告母親黃日秀恩指示，方由將被告申報為其2 人之婚生子女
    ，現經國立台灣大學醫學院附設醫院為血緣鑑定，被告確非
    其2 人之婚生女，業經法院判決確定，並為戶政更正登記在
    案，現被告戶政資料父母親欄位之均列為不詳等情，此有原
    告所提戶籍謄本及臺灣台北地方法院90年度親字第66號民事
    判決暨確定證明書影本各1 份為證（見本院卷第12、13頁及
    第20頁至第23頁），堪認屬實。
  (三)而原告主張被告係伊所生之事實，則經原告與被告前往行政
    院高雄榮民總醫院進行親子鑑定，該院親子鑑定報告書結論
    載明：1.根據血型及16組基因位點的分析結果，無法排除被
    告與原告之親子關係；2.累積親子關係指數（CPI） ＝1953
    2.40；親子關係機率（PP）＝99.00000000 ％，此有原告所
    提出之行政院高雄榮民總醫院過敏免疫風濕科親子鑑定報告
    書1 份在卷可稽（見本院卷第11頁），且被告對前開鑑定結
    論，不予爭執，本院審酌上開證據資料，堪信原告為被告之
    生母。從而，原告訴請確認其與被告間之母女親子關係存在
    ，為有理由，自應予以准許。
五、據上論結，本件原告之訴為有理由，依民事訴訟法第78條，
    判決如主文。
中　　華　　民　　國　　96　　年　　8 　　月　　8 　　日
                  家事法庭法　官　林建鼎
上正本證明與原本無異。
如不服本判決，應於送達後20日內，向本院提出上訴狀並表明上
訴理由，如於本判決宣示後送達前提起上訴者，應於判決送達後
10日內補提上訴理由書（須附繕本）。
中　　華　　民　　國　　96　　年　　8 　　月　　8 　　日
                          書記官　洪敏芳
